【裁判字號】    99,交聲,131
【裁判日期】    990721
【裁判案由】    違反道路交通管理處罰條例聲明異議
【裁判全文】
臺灣苗栗地方法院交通事件裁定         99年度交聲字第131號
原處分機關  交通部公路總局新竹區監理所苗栗監理站
異  議  人
即受處分人  甲○○
上列異議人即受處分人因違反道路交通管理處罰條例案件，對於
交通部公路總局新竹區監理所苗栗監理站於民國99年4 月16日所
為之竹監苗字第裁54-F00000000號處分（原舉發案號：苗縣警交
字第F00000000 號），聲明異議，本院裁定如下：
    主  文
異議駁回。
    理  由
一、原處分意旨略以：異議人即受處分人甲○○於民國99年3 月
    29日20時30分許，騎乘車牌號碼IGY-771 號重型機車行經苗
    栗縣苗栗市○○路、長春路口處，為苗栗縣警察局苗栗分局
    北苗派出所警員攔停舉發「闖紅燈（中山路直行）」違規；
    嗣異議人於舉發通知單所載期限內到案表示不服舉發，經函
    請原舉發單位調查結果，仍認異議人確有前開違規行為，乃
    依道路交通管理處罰條例第53條第1 項、第63條第1 項第3
    款暨違反道路交通管理事件統一裁罰基準及處理細則第41條
    第4 項規定，於99年4 月16日裁處異議人罰鍰新臺幣（下同
    ）1,800 元，並記違規點數3 點，原處分並無不法等語。
二、異議意旨略以：異議人在違規時間由中山路到長春路口時，
    十字路口處紅綠燈正好是黃燈時加速通過，北苗派出所員警
    追來強行開紅單，所以拒絕簽名，而苗栗縣警察局苗栗分局
    回函還是以國賦予警察之逕行舉發能力給駁回，為此向法院
    聲明異議，請求撤銷原處分等語。
三、按汽車駕駛人，行經有燈光號誌管制之交岔路口闖紅燈，處
    新臺幣1,800 元以上5,400 元以下罰鍰；汽車駕駛人，有違
    反道路交通管理處罰條例第53條情形者，除依原條款處罰鍰
    外，並記違規點數3 點，道路交通管理處罰條例第53條第1
    項、第63條第1 項第3 款分別定有明文。而道路交通管理處
    罰條例所稱之汽車，依該條例第3 條第8 款規定，係包括機
    器腳踏車在內。
四、經查：
(一)、異議人對於在上揭時、地，騎乘車號IGY-771 號重型機車為
    警攔停之事實，並不否認，且有原舉發單位即苗栗縣警察局
    苗縣警交字第F00000000 號舉發違反道路交通管理事件通知
    單1 份在卷足憑。
(二)、次依證人即本件舉發警員林家旭到庭具結證稱：「（有無於
    99年3 月29日下午8 時30分，取締IGY-771 號重型機車於中
    山路、長春路口處『闖紅燈（中山路直行）』？）有，與同
    事廖文正一起查緝的，當時我是開巡邏車沿長春路由西向東
    行駛，廖文正坐副駕駛座，在路口前約10公尺處，看到異議
    人闖越中山路的紅燈」、「（當時光線如何？）光線明亮，
    因為路口有路燈，附近店家也有燈，就在路口轉角處，就是
    現場圖三有一家服飾店」、「（你的視力？）正常，雙眼1.
    0 ，我無近視」、「（你經過長春路時是綠燈剛亮嗎？）我
    直行是綠燈，亮了幾秒我不知道，因為無顯示」、「（中該
    路口的時相？）中山路往南綠燈67秒，黃燈約3 秒，轉換為
    紅燈約40秒」、「（中山路的停止線到另一邊的停止線的距
    離？）中山路未過長春路那一側有停止線，因為是單行道，
    所以另一側無停止線，從停止線算到另一側紅綠燈的距離，
    約40公尺，就是圖上停止線與另一側向日葵3 號的距離」、
    「（當時車流量有幾台？）過中山路的車流，左側是停等紅
    綠燈，只有異議人一台車，當時車流還蠻多的」、「（異議
    人被攔檢時，有無表示是闖黃燈？）無，我們詢問他是否知
    道被攔的原因，他點頭知道，但沒有說話，我們有告知他闖
    紅燈」、「（他為何拒簽？）他要求我們寄通知給他，我有
    告知他，攔停的部分，不會另外寄，他未告知理由就拒簽名
    」、「（你從長春路口過來，可以看到中山路的燈號嗎？）
    不可以，但是因為當時異議人過路口時，長春路口是綠燈，
    所以我們認為他闖紅燈」、「（長春路綠燈當時亮幾秒，異
    議人闖過去？）綠燈的小綠人剩12秒，異議人才過路口」、
    「（有無可能中山路亮黃燈時，長春路已經變成綠燈？）不
    可能，這樣會發生交通事故，我會補呈確實的資料」、「（
    異議人有無可能搶黃燈，未通過路口，中山路就轉為紅燈？
    ）不可能，但時相變換，我會再補正」、「當時你的車與異
    議人的車之間有無遮蔽物或其他車輛？）無。」等語綦詳（
    見本院99年5 月7 日訊問筆錄），並有證人庭呈之繪製現場
    圖1 份及現場照片4 張以資佐證（見本院卷第24至26頁）。
(三)、本件違規取締過程，復經證人即當日在現場與林家旭一同執
    行勤務之警員廖文正到庭具結證稱：「（當時是誰駕車？）
    林家旭開車」、「（有無於99年3 月29日下午8 時30分，取
    締IGY-771 號重型機車，於中山路、長春路口處闖紅燈？）
    有，與同事林家旭一起查緝的，當時我在路口前約10公尺處
    ，看到異議人闖越紅燈」、「（當時光線如何？）夜間有路
    燈，光線很清楚」、「（有無監視錄影器？）該路口無」、
    「（你的視力？）正常，雙眼1.0 ，未矯正」、「（為何戴
    眼鏡？）裝飾用，休假時才戴」、「（你經過長春路時是綠
    燈剛亮嗎？）當時是綠燈，沒有注意」、「（有無注意長春
    路口綠燈亮幾秒後，異議人通過該路口？）當時未注意」、
    「（異議人如何表示？）我問異議人是否知道為何攔停，他
    點頭，但未表示，後來他拿出藥包，他求情說他只是看個醫
    生要回家，我有告知他闖紅燈，他求情」、「（為何異議人
    拒簽？）我們不接受求情，後面他就拒簽」、「（他有無說
    他搶黃燈？）無。」等語（見本院99年5 月7 日訊問筆錄）
    。衡諸證人林家旭、廖文正係依法執行公務之人員，經到庭
    具結，證述渠等攔停闖紅燈者之舉發經過，對異議人所騎乘
    上開重型機車如何闖紅燈之舉發過程的證述，連續而完整，
    顯見證人等對舉發當時之記憶深刻，且二人之證述大致相符
    、一致，無明顯矛盾之處。又二位證人與異議人素不相識，
    並無宿怨，亦無仇隙，應無甘冒自身觸犯偽證罪之風險而設
    詞誣攀之理。而依卷內證據資料並無任何積極證據足以證明
    證人上開證詞係屬虛偽，亦無足以令人顯信證人等證述為不
    可採之品性證據或前科證據存在，本院自不得僅以證人等為
    本件掣單告發異議人之員警而全盤抹煞渠等在訴訟上所具有
    之證人資格及其證言之證明力，是渠等之證言應堪採信。
(四)、訊據異議人堅詞否認其有闖紅燈之違規行為，並辯稱其係黃
    燈時加速通過云云，且於99年5 月7 日本院調查時陳稱：「
    （對於警員說你拒簽時，未說搶黃燈，有何意見？）我當時
    有說我搶黃燈，他們說謊，是廖文正駕駛的才對」等語，惟
    本院當庭勘驗光碟原舉發單位提供之蒐證錄影光碟，勘驗結
    果為：「1.光碟時間全長58秒、2.異議人表示不願意簽名，
    但未表示有無搶黃燈等語」（見本院卷第20頁背面），顯見
    異議人於此部分之抗辯可信度低，不足為對異議人有利之認
    定。又鑑於交通違規事實往往驟然而現、稍縱即逝，若硬性
    要求舉發員警不分違規情節，一律必須預留證據，俾便事後
    提出供法院審酌，除有現實技術可行性之困難外，勢將大幅
    提高交通管理之行政成本，並嚴重削弱道路交通管理之行政
    效能，此絕非立法者制定道路交通管理法規之本意。是舉發
    單位雖未能提出異議人違規照片或攝影畫面供異議人檢視，
    然當場舉發交通違規並不以攝影或照相存證為其要件，亦不
    以舉發錄影或照片為唯一之證明方法，若舉發員警係親眼見
    聞違規經過，並經以證人之身分具結後為證述，此證人證詞
    仍不失為證明方法之一種。本件既經證人林家旭、廖文正到
    庭具結，證述其等攔停舉發經過，確認異議人確有行經有燈
    光號誌管制之交岔路口闖紅燈之違規事實，則其等所為證言
    應屬可信，業如前述。
(五)、另交通警員掣單舉發違反道路交通管理處罰條例所列之違規
    事實，本質上為行政處分，係公務員基於職務上權力，依法
    就特定之具體事件所為具公法上效果之單方行政行為，基於
    公務員為公法上行為具有公信力之原則，該行政處分當可被
    推定為有效。且本件查無任何證據足資證明執勤員警有何捏
    造事實違法取締之不法情事，而異議人亦未就執勤員警之舉
    發如何有誤，提出相關證據以供本院調查，則執勤員警本其
    維護交通秩序、安全職責所為之舉發，自應受到合法、正確
    之推定，異議人所為之指摘，經核並無依據。據此，異議人
    有於上述時、地駕車行經有燈光號誌管制之交岔路口闖紅燈
    行為，且經合法舉發一事應堪認定，本件事證明確，應依法
    論科。
五、綜上所述，本件異議人既有前揭行經有燈光號誌管制之交岔
    闖紅燈之違規行為，原處分機關依道路交通管理處罰條例第
    53條第1 項、第63條第1 項第3 款之規定及違反道路交通管
    理事件統一裁罰基準表，裁處異議人罰鍰1,800 元，並記違
    規點數3 點，核無違法或不當之情事，聲明異議意旨僅執前
    詞，任意指摘原處分，並無理由，應予駁回。
六、據上論斷，應依道路交通管理處罰條例第87條第2 項，道路
    交通案件處理辦法第19條，裁定如主文。
中    華    民    國    99    年    7     月    21    日
                  交通法庭  法  官  周靜妮
以上正本證明與原本無異。
如不服本裁定應於送達後5 日內向本院提出抗告狀。
                            書記官  巫  穎
中    華    民    國    99    年    7     月    21    日

司法院資訊處製作；財團法人民間司法改革基金會備份。
